【裁判字號】    95,訴,123
【裁判日期】    950804
【裁判案由】    返還價金
【裁判全文】
臺灣屏東地方法院民事判決               95年度訴字第123號
原      告  乙○○
訴訟代理人  蔡祥銘律師
            蔡晉佑律師
被      告  甲○○
            丁○○
訴訟代理人  孫智仁律師
上列當事人間請求返還價金事件，本院於民國95年7月27日言詞
辯論終結，判決如下：
    主    文
原告之訴及假執行之聲請均駁回。
訴訟費用由原告負擔。
    事實及理由
一、原告主張：
    被告因積欠中國農民銀行債務，經該行聲請本院民事執行處
    就被告所有如附表所示之不動產進行強制執行。原告於92年
    8月20日經公開拍賣程序，標得如附表所示之不動產，原告
    繳足全部價金後，本院於92年8月28日發給原告不動產權利
    移轉證書，惟該不動產至今尚未點交由原告取得占有。詎被
    告因其不動產遭拍賣，心有不甘，遷怒於原告，乃於92年10
    月21日上午10時30分許僱請訴外人丙○○將原告已取得所有
    權之門牌號碼：屏東縣枋寮鄉○○○路67號，基起坐落屏東
    縣枋寮鄉○○○○段1639-4、1639-15 、1639-27 地號之未
    辦保存登記之鐵皮屋（拍賣公告建號暫編1324、以下簡稱系
    爭建物）全部予以破壞毀損，移為平地。按強制執行法所為
    之拍賣，屬買賣之一種，是以依民法第373 條規定，買賣標
    的物未交付與買受人之前，若發生毀損滅失之情事，此毀損
    滅失之不利並應由被告承受。系爭建物既為被告所拆除致無
    法交付予原告，依民法第226 條規定，乃屬可歸責於被告之
    給付不能，原告乃以起訴狀繕本之送達，以代解除系爭建物
    買賣契約之意思表示，請求被告返還已繳之價金152 萬。退
    步言之，若認被告就系爭建物之滅失並無歸責原因，原告依
    民法第266 條規定，請求被告返還新台幣（下同）152 萬元
    之不當得利。並聲明：(一)被告應給付原告新台幣152 萬元整
    ，及自起訴狀繕本送達翌日起至清償日止按年息百分之5 計
    算之利息。(二)原告願供擔保請准宣告假執行。
二、被告抗辯：
    92年9月2日、3日杜鵑颱風來襲，造成系爭建物嚴重毀損，
    因系爭建物前出租予訴外人戊○○○做幼稚園使用，顧及兒
    童之安全，遂由被告甲○○出面找工人，由戊○○○經原告
    同意後出資，將毀損部分予以拆除，原告均知悉拆除之情形
    ，並無表示異議。且原告既於92年8 月28日已取得不動產權
    利移轉證書，依法已取得所有權，系爭建物之利益及危險均
    應由原告承受及負擔。原告於取得所有權後，於颱風來襲前
    ，未做好防颱準備，致建物毀損，是以縱認係被告拆除系爭
    建物，致給付不能，乃可歸責於原告，而非被告等語。並聲
    明：(一)原告之訴及假執行之聲請均駁回。(二)如受不利之判決
    ，被告願供擔保，免予假執行。
三、原告主張本院91年度執字第15942 號強制執行程序，就如附
    表所示之不動產，於92年8 月20日由原告拍定，並於92年8
    月28日發給原告不動產權利移轉證書，嗣於92年9 月2 日有
    杜鵑颱風來襲等情，業經本院調閱本院91年度執字第15942
    號執行卷屬實，且為兩造所不爭執，堪信為真正。
四、本件兩造爭執點為系爭建物是否可歸責於被告，致給付不能
    ？若不可歸責於兩造，被告是否受有價金152 萬元之不當得
    利？茲審酌如下：
(一)、系爭建物是否可歸責於被告，致給付不能？
    原告主張系爭建物，因被告僱工拆除，致建物毀損，移為平
    地，已屬給付不能等語，被告則以前揭詞置辯，經查，92年
    9月2日杜鵑颱風來襲後，系爭建物之裝潢屋頂被吹走，此
    為原告於本院執行處所不否認（見本院91年度執字第15942
    號執行卷第320頁），且經證人丙○○即當時拆除之工人到
    庭證稱：「當時颱風過後，房屋損害蠻嚴重的，是被告甲○
    ○叫我過去的，要拆除之前，我有去找原告，他說要拆就拆
    ，拆完了原告才來阻止我。」、「（颱風過後房屋的狀
    況是否會危及生命安全？）會的。」、「（被告甲○○請證
    人拆房屋時是如何講的？）他說房屋被颱風毀損，要請我去
    修理，我去看認為沒有辦法修，我是從事鐵工，我說如果要
    修理，還不如拆一拆。」、「（如何判斷房屋沒有辦法修理
    要拆除？）支柱都已經扭曲變形了，屋頂的鐵片都會翻起。
    」等語。再者，杜鵑颱風，係一近中心最大風速每小時155
    公里，相當於14級風之中度颱風，自有可能將鐵皮屋頂予以
    翻起，足信系爭建物係因颱風，毀損而危及安全，致給付不
    能，被告僱工拆除的行為，僅係為維護房屋的基本安全，難
    認房屋毀損，可歸責於被告。
(二)、若不可歸責於兩造，被告是否受有價金152 萬元之不當得利
    ？
(1)、按拍賣之不動產，買受人自領得執行法院所發給權利移轉證
    書之日起，取得該不動產所有權；拍賣物買受人就物之瑕疵
    無擔保請求權，為強制執行法第98條第1 項、第113 條、第
    69條所明定，是拍定人取得拍定物之所有權後，對於拍定物
    上之任何瑕疵，皆應承受，並無民法上物之瑕疵擔保請求權
    之適用；且依強制執行法第99條第1 項之規定，僅於「債務
    人應交出之不動產，現為債務人占有或為第三人占有者」執
    行法院才應解除其占有點交於買受人或承受人，亦即拍定人
    取得拍定物之程序，非必以點交為要件，故應以拍定人取得
    法院所發權利移轉證書之日即取得該拍定物所有權之時，為
    拍定物之利益及危險移轉之時點。本件再抗告人既已取得執
    行法院所發給拍定之系爭不動產之權利移轉證書，即已取得
    該拍定物之所有權，故該拍定物嗣後遭地震震毀之危險，自
    應由其負擔。最高法院89年度台抗字第166 號裁定參酌。
(2)、原告於92年8月28日取得系爭建物之權利移轉證書，依上開
    實務見解，應認於此時，即已取得系爭建物之所有權，系爭
    建物之危險與利益，應由原告負擔。且原告於取得系爭建
    物之權利移轉證書後，於92年10月1日向中國農民銀行辦理
    抵押權設立，此有土地謄本在卷可稽（見本院91年度執字第
    15942號執行卷），而依一般程序而言，於辦理抵押權設定
    借款時，均會至現場為徵信，本件既能完成抵押權設定，顯
    見原告於為徵信時，即已接受毀損之情狀，自不得再主張此
    危險應由被告負擔。是以系爭建物，係遭颱風之天然災害，
    致毀損，而無法交付，業如上述，惟此不利益既應由原告負
    擔，原告自不得認被告受有價金152 萬元之不當得利，其請
    求顯屬無據，應予駁回。
(三)、綜上所述，原告主張解除契約，請求被告返還價金，顯屬無
    據，從而原告請求被告給付152 萬元，及自起訴狀繕本送達
    翌日即95年4 月11日起至清償日止，按年息百分之5 計算之
    利息，為無理由，應予駁回。原告陳明願供擔保請准宣告假
    執行，因其敗訴，其假執行之聲請因訴之駁回而失所附麗，
    應併予駁回。
五、本件事證已臻明確，兩造所提其餘攻擊防禦方法及舉證，與
    判決結果不生影響，爰不一一論述。
六、結論：原告之訴為無理由，依民事訴訟法第78條，判決如主
    文。
中    華    民    國    95    年    8     月    4     日
                    民事第二庭
                                    法      官  吳思怡
正本係照原本作成。
如對判決上訴，須於判決送達後20日內向本院提出上訴狀，其未
表明上訴理由者，應於提出上訴後20日內向本院補提理由書狀（
均須按他造當事人之人數附繕本）。
中    華    民    國    95    年    8     月    4     日
                                     書  記  官  王秋淑
附表：
(一)土地部分
┌──┬──┬────┬──┬───┬────┬──┬──────┐
│編號│縣市│鄉鎮市區○段  ○○段  │地號    │地目│面積        │
├──┼──┼────┼──┼───┼────┼──┼──────┤
│1   │屏東│枋寮鄉  │枋寮│北勢段│1639-27 │建  │108平方公尺 │
│    │縣  │        │    │      │        │    │            │
├──┼──┼────┼──┼───┼────┼──┼──────┤
│2   │屏東│枋寮鄉  │枋寮│北勢段│1639-15 │建  │724 平方公尺│
│    │縣  │        │    │      │        │    │            │
└──┴──┴────┴──┴───┴────┴──┴──────┘
┌──┬──┬──────┬─────┬───────┬──────┐
│編號│建號│基地坐落    │建物門牌  │建築式樣及房屋│樓層面積    │
│    │    │            │          │樓層          │            │
├──┼──┼──────┼─────┼───────┼──────┤
│1   │1259│屏東縣枋寮鄉│屏東縣枋寮│加強磚造一層  │地面層：310 │
│    │    │枋寮段北勢寮│鄉○○路67│              │合  計：310 │
│    │    │小段1639-15 │號        │              │            │
│    │    │地號        │          │              │            │
├──┼──┼──────┼─────┼───────┼──────┤
│2   │暫  │屏東縣枋寮鄉│同上      │同上          │地面層：521 │
│    │1321│枋寮段北勢寮│          │              │合  計：521 │
│    │    │小段1639-4、│          │              │            │
│    │    │1639-15 、  │          │              │            │
│    │    │1639-27地號 │          │              │            │
└──┴──┴──────┴─────┴───────┴──────┘


司法院資訊處製作；財團法人民間司法改革基金會備份。
